【裁判字號】    96,交聲,1696
【裁判日期】    970314
【裁判案由】    交管條例聲異
【裁判全文】
臺灣板橋地方法院交通事件裁定        96年度交聲字第1696號
原處分機關  交通部公路總局臺北區監理所蘆洲監理站
異  議  人
即受處分人  甲○○
上列異議人即受處分人因違反道路交通管理處罰條例案件，對於
交通部公路總局臺北區監理所蘆洲監理站中華民國96年10月15日
以北監蘆字第裁46-A00000000號所為之處分（原舉發案號：臺北
市政府警察局北市警交大字第A00000000號），聲明異議，本院
裁定如下：
    主  文
原處分撤銷。
甲○○汽車駕駛人，行車速度，超過規定之最高時速，處罰鍰新
臺幣壹仟貳佰元，並記違規點數壹點。
    理  由
一、原處分意旨略以：異議人即受處分人甲○○於民國九十六年
    四月十七日凌晨一時四十六分許，因騎乘車號ＣＵＲ－７０
    ５號重型機車，行經臺北市○○○路○段三一五號前，屬行
    車速限五十公里之路段，以時速六十三公里之速度超速行駛
    違規，經警測速後逕行舉發，依道路交通管理處罰條例第四
    十條規定，裁處罰鍰新臺幣（下同）一千二百元。
二、本件異議人則以：本件警員於取締超速地點前設立「前方有
    測速照相」之告示牌，係架設於一違規停車之車輛後，伊當
    時並無法發現，且該告示牌上之旋轉警示燈並未開啟，亦無
    其他明顯提醒用路人之裝置，而所架設位置是否符合規定亦
    有質疑，因此本件舉發應屬無效，為此聲明異議云云。
三、按行車速度，應依速限標誌或標線之規定，無速限標誌或標
    線者，行車時速不得超過五十公里，道路交通安全規則第九
    十三條第一項第一款定有明文。又汽車駕駛人，行車速度，
    超過規定之最高時速，處一千二百元以上二千四百元以下罰
    鍰，並予記違規點數一點，道路交通管理處罰條例第四十條
    、第六十三條第一項第一款復有明定。次按汽車駕駛人之行
    為經以科學儀器取得證據資料證明其行為違規，當場不能或
    不宜攔截製單舉發者，得逕行舉發；科學儀器應採固定式，
    並定期於網站公布其設置地點，但汽車駕駛人之行為屬行車
    速度超過規定之最高速限者，不在此限；對於行車速度超過
    規定之最高速限之違規行為，採用固定或非固定式科學儀器
    取得證據資料證明者，於一般道路須至少於一百公尺前，明
    顯標示之，同條例第七條之二第一項第七款、第二項及第三
    項亦分別定有明文。
四、經查：本件異議人騎乘上開重型機車，行經前揭行車速限五
    十公里之路段，以時速六十三公里之速度超速行駛之違規事
    實，有臺北市政府警察局交通警察大隊九十六年四月二十日
    北市警交大字第Ａ00000000號舉發違反道路交通管
    理事件通知單影本一紙及採證照片一張附卷可稽，且為異議
    人所不爭執，堪予認定。再查，本件測速地點前方二百公尺
    處即臺北市○○○路、民生西路路口懸掛有「常有測速照相
    ，請依速限行駛」之標誌，以提醒用路人應依照道路速限標
    誌行駛乙節，另有臺北市政府警察局大同分局九十六年十二
    月七日北市警同分交字第０９６３２６９２９００號函暨檢
    送之答辯表一份、相關照片二張在卷可稽，合於道路交通管
    理處罰條例第七條之二第三項之規定，顯見該路段確有測速
    照相之警告標誌，一般駕駛人行經該道路應可發現上開警告
    標誌，已足以促使駕駛人遵守速限規定行駛，然異議人猶騎
    乘機車以時速六十三公里行駛於上開路段，顯已超過該路段
    規定之最高時速五十公里達十三公里，而違反首揭道路交通
    管理處罰條例第四十條第一項規定，甚為明確。至於異議人
    所附照片顯示之活動式測速警告標誌，其用意僅係再次提醒
    駕駛者注意而已，自不因其設置地距離測速拍照地未達一百
    公尺，而影響前述本件業已合法進行舉發之認定，異議人所
    辯上情，洵屬卸責之虛詞，無足採信。
五、綜上所述，異議人於前揭時、地，確有駕駛重型機車超速行
    駛之違規行為，堪予認定。原處分機關據此裁處異議人罰鍰
    一千二百元，固非無見。然本件既屬道路交通管理處罰條例
    第四十條所定之違規情形，依同條例第六十三條第一項第一
    款規定，即應併記違規點數一點，原處分疏未注意，漏記違
    規點數，於法顯有違誤。是以本件聲明異議雖無理由，惟原
    處分既有如前所述適用法規之違誤，自應由本院予以撤銷，
    並依道路交通管理處罰條例第四十條、第六十三條第一項第
    一款之規定，自為裁罰如主文第二項所示，以期適法。
據上論斷，應依道路交通管理處罰條例第八十七條第二項，道路
交通案件處理辦法第二十條前段，裁定如主文。
中    華    民    國    97    年    3     月    14    日
                  交通法庭    法  官  劉元斐
上列正本證明與原本無異。
如不服本裁定，應於裁定送達後五日內敘明抗告理由，向本院提
出抗告狀。
                              書記官  張懿端
中    華    民    國    97    年    3     月    14    日


司法院資訊處製作；財團法人民間司法改革基金會備份。
